臺灣板橋地方法院刑事判決　　　　　　　 94年度訴字第258號
公　訴　人　臺灣板橋地方法院檢察署檢察官
被　　　告　甲○○
選任辯護人　呂沐基　律師
被　　　告　丁○○
被　　　告　丙○○
被　　　告　乙○○
上列被告因槍砲彈藥刀械管制條例等案件，經檢察官提起公訴（
93年度偵字第19052 號），經本院訊問被告均為有罪陳述後，改
依簡式審判程序審理，並判決如下：
    主  文
甲○○未經許可持有其他可發射子彈具有殺傷力之改造手槍，處
有期徒刑貳年，併科罰金新臺幣萬元，罰金如易服勞役，以銀
圓佰元即新臺幣玖佰元折算壹日。緩刑肆年，緩刑期間付保護
管束。扣案之仿FN廠1910型半自動手槍之改造手槍壹支（含彈匣
壹個，槍枝管制編號：0000000000號）沒收。
丁○○、丙○○、乙○○共同意圖為自己不法之所有，以恐嚇使
人將本人之物交付，未遂，均處有期徒刑陸月，如易科罰金以
佰元折算壹日。緩刑肆年，緩刑期間付保護管束。
    事　實
一、緣甲○○與戊○○間曾因買賣毒品價款問題而生嫌隙，93年
    12 月4日凌晨4 時許，戊○○偕友人在位於台北縣三重市○○路1 號之「黃金歲月KTV 」唱歌，為甲○○得悉，遂邀同
    丁○○、丙○○、乙○○及真實姓名年籍均不詳、綽號「美
    琦」之成年女子及綽號「阿達」之成年男子等人，共同基於
    恐嚇取財之犯意聯絡，由「美琦」駕駛某車號不詳黑色雷諾
    自用小客車搭載丙○○前往該KTV ，由「美琦」於該日清晨
    6 時30分許撥打戊○○所持用之0000000000號行動電話，藉
    詞約戊○○在該KTV 樓下見面，乙○○則駕駛車號6A－0045
    號自用小客車搭載甲○○、丁○○及年籍姓名不詳綽號「阿
    達」之成年男子前往該KTV 會合。戊○○接獲「美琦」邀約
    見面之電話後，不疑有他，隨即與友人徐光輝一同前往該KT
    V 樓下。詎甲○○與丁○○、丙○○、乙○○及「美琦」及
    「阿達」等人為達恐嚇取財之目的，竟共同基於剝奪戊○○
    行動自由之犯意聯絡，由甲○○將隨身藏放之仿FN廠1910型
    半自動手槍之改造手槍1 支（含彈匣1 個，槍枝管制編號：
    0000000000號）掏出，上前抵住戊○○背部、喝令戊○○「
    不要動」而施以強暴脅迫，由丁○○及「阿達」則將戊○○
    強推進入上述黑色雷諾轎車後座中央位置，甲○○與丁○○
    則分別坐在該車內之左後座及右後座，以此非法方式剝奪戊○○之行動自由在繼續狀態中，甲○○在車內復持上開改造
    手槍對著戊○○而施加恫嚇，命戊○○立即償還40萬元。戊○○不從，與甲○○發生口角，「美琦」遂將該部黑色雷諾
    自用小客車駛往台北縣二重疏洪道附近，乙○○則駕駛車號
    6A－0045號自小客車尾隨在後，甲○○、丙○○、丁○○、
    乙○○挾戊○○下車後，即共同毆打戊○○之頭部、身體而
    施以強暴，喝令戊○○交付款項40萬元。嗣丙○○先行離去
    返家開車，甲○○、丁○○遂繼續強押戊○○返回「美琦」
    所駕駛之上開車輛後座，乙○○駕車尾隨在後，前往新店山
    區某處，丙○○亦隨後駕駛9H－1220號白色喜美自用小客車
    前往新店山區與其他人會合，甲○○、丙○○、丁○○、乙○○見戊○○尚無意交付款項，復在新店山區某處毆打戊○○施加強暴，致戊○○受有頭部創傷、右耳挫傷、瘀腫及頸
    背部挫傷等傷害，戊○○因遭受毆打迫於無奈始於該日上午
    8 時26分許通知其女友賴婉菱籌款，並約定返回戊○○位在
    台北縣板橋市○○路○ 段1 號13樓之24號住處取款。「美琦
    」遂搭載甲○○、丁○○、戊○○等人駛往取款地點，乙○○仍駕駛上述車輛尾隨前往，直至台北縣板橋市一帶丙○○
    始駕車離去。甲○○等人見戊○○遲未交付款項，遂在剝奪
    其行動自由之狀態繼續中，由丁○○命戊○○寫下表明欠有
    40 萬 元款項之悔過書一紙連同戊○○之
    義欽以為憑信。直至該日下午1 時許，甲○○等人尚未取得
    款項前，發現賴婉菱、徐光輝已報警處理，始令戊○○返家
    ，致未得逞。經警前往甲○○家中搜索，扣得通槍條1 組、
    悔過書及
    板橋市四維公園女廁垃圾桶內扣得上述改造手槍一支（含彈
    匣1 個），始悉上情。
二、案經被害人戊○○訴由台北縣警察局板橋分局報告台灣板橋
    地方法院檢察署檢察官偵查起訴。
    理　由
一、訊據被告甲○○、丙○○、丁○○、乙○○於本院審理中，
    對於上述犯罪事實均已坦承不諱，並經被害人戊○○於警詢
    及偵訊中指述甚詳（見台灣板橋地方法院檢察署93年度偵字
    第19052 號卷第36至41頁、第102 至105 頁），且有證人徐
    光輝於警詢中之陳述（見上開偵查卷第42至43頁），及證人
    賴婉菱於警詢與偵訊中具結所為證言（見上開偵查卷第44至
    45頁、第109 至110 頁）可資佐證。此外，尚有亞東紀念醫
    院診斷證明書一紙（見上開偵查卷第54頁）、扣案之悔過書
    暨
    上開偵查卷第47至48頁、第52至53頁）在卷可查。另扣案之
    改造手槍一支，係經台北縣政府警察局板橋分局於92年12月
    5 日偕被告甲○○在台北縣板橋市四維公園女廁垃圾桶內查
    獲乙節，亦有搜索照片三張、扣押物品目錄表一紙可按（見
    上開偵查卷第65至67頁、第51頁）。又扣案之改造手槍1 支
    （含彈匣1 個，槍枝管制編號：0000000000號，經送內政部
    警政署鑑驗結果，認該手槍係仿FN廠1910型半自動手槍製造
    之金屬玩具手槍，換裝土造金屬槍管改造而成之改造手槍，
    經檢視雖欠缺抓子鉤，惟不影響擊發子彈之功能，可適用擊
    發子彈，認具殺傷力等情，亦有內政部警政署93年12月15日
    刑鑑字第0930243257號鑑定書一件在卷可查。足見被告等所
    為自白與事實相符，自得採為認定之依據。本件事證明確，
    被告犯行堪可認定。
二、查被告甲○○行為後，槍砲彈藥刀械管制條例業經修正，並
    於94年1 月26日經總統公布，而於94年1 月28日生效，修正
    後之槍砲彈藥刀械管制條例刪除舊法第11條，並於修正後之
    槍砲彈藥刀械管制條例第8 條第4 項增列：「未經許可，持
    有、寄藏或意圖販賣而陳列第一項所列槍枝者（註：指鋼筆
    槍、瓦斯槍、麻醉槍、獵槍、空氣槍或第四條第一項第一款
    所定其他可發射金屬或子彈具有殺傷力之各式槍砲），處三
    年以上十年以下有期徒刑，併科新臺幣七百萬元以下罰金」
    ，而未經許可，持有可發射子彈具有殺傷力之改造手槍者，
    依修正前槍砲彈藥刀械管制條例第11條第4 項之規定，其法
    定刑為1 年以上7 年以下有期徒刑，併科新臺幣700 萬元以
    下罰金。經比較新舊法結果，以修正前槍砲彈藥刀械管制條
    例第11條第4 項之規定較有利於被告，依刑法第2 條第1 項
    但書之規定，自應適用修正前槍砲彈藥刀械管制條例第11條
    第4 項之規定論處。是核被告甲○○未經許可持有扣案改造
    手槍，所為係犯修正前槍砲彈藥刀械管制條例第11條第4 項
    之未經許可持有同條第1 項所稱其他可發射子彈具有殺傷力
    之改造手槍罪；又被告甲○○、丁○○、丙○○、乙○○等
    以強暴脅迫等非法方法剝奪戊○○之行動自由，並施以恐嚇
    使戊○○交付財物而不遂等所為，則均係犯刑法第302 條第
    1 項之剝奪行動自由罪及同法第346 條第3 項、第1 項之恐
    嚇取財未遂罪。被告四人就上述恐嚇取財未遂及剝奪行動自
    由等犯行，有犯意聯絡及行為分擔，均為共同正犯。被告甲○○所犯未經許可持有槍砲彈藥刀械管制條例第11條第1項
    所稱其他可發射子彈具有殺傷力之改造手槍罪、恐嚇取財未
    遂罪及剝奪行動自由罪等罪間，有手段、目的之牽連關係，
    應從一重之未經許可持有其他可發射子彈具有殺傷力之改造
    手槍罪論處；而被告丙○○、乙○○、丁○○等人所犯恐嚇
    取財未遂及剝奪行動自由等二罪間，均具有手段、目的之牽
    連關係，為牽連犯，均應從一重之刑法第346 條第3 項、第
    1 項之恐嚇取財未遂罪處斷。被告丙○○、乙○○、丁○○
    等均已著手於恐嚇行為之實施，然未生取得財物之結果，為
    未遂犯，爰依刑法第26條前段之規定減輕其刑。
三、至公訴意旨雖認被告四人尚共同涉犯刑法第277 條第1 項之
    傷害罪，然按刑法第302 條之剝奪行動自由罪，本質上包括
    私行拘禁及以其他非法方法剝奪人之行動自由而言。所謂非
    法方法，當包括強暴、脅迫等情事在內。經查，被告以改造
    手槍抵住被害人戊○○背後，將被害人戊○○強推入車內，
    剝奪其行動自由之不法狀態即在繼續中，其間被告等人多次
    對被害人戊○○施加毆打，用意顯然在嚇阻被害人逃跑以繼
    續剝奪行動自由之狀態，並作為恐嚇取財之手段，足認為剝
    奪行動自由之犯意所包括，應視為剝奪行動自由之部分行為
    ，是此部分不另論以刑法第277 條第1 項之傷害罪。是公訴
    意旨尚有誤會，附此敘明。另被告等四人強迫被害人戊○○
    書寫悔過書暨交付
    字第4124號判決見解所認，「刑法第三百零二條之妨害自由
    罪，係妨害他人自由之概括規定，故行為人具有一定目的，
    以非法方法剝奪人之行動自由者，除法律別有處罰較重之規
    定（例如略誘及擄人勒贖等罪），應適用各該規定處斷外，
    如以使人行無義務之事，或妨害人行使權利為目的，而其強
    暴脅迫復已達於剝奪人行動自由之程度，即祇成立本罪，不
    應再依同法第三百零四條論處」，是被告等雖對被害人戊○○施以逼使其簽立悔過書及交付
    此等行為係在以強暴、脅迫手段剝奪告訴人之行動自由之情
    形下，強制告訴人行無義務之事，揆諸前開判決意旨，即應
    僅論以刑法第302 條第1 項之剝奪行動自由罪，而不另論以
    同法第304 條第1 項之強制罪，附此敘明。
四、本院審酌被告丙○○、乙○○除少年非行外均無前科，而被
    告丁○○則無任何前案紀錄，及被告甲○○曾有毒品危害防
    制條例之前科等素行狀況，及其等因被告甲○○與戊○○間
    之糾紛，竟鋌而走險強押被害人戊○○，並施加毆打等犯罪
    動機、目的、手段，惟考量被害人戊○○受剝奪行動自由期
    間非久及其傷勢狀況，暨考量被告甲○○持有改造手槍對社
    會治安之危害程度，與主動帶同警方查獲槍枝，且事後均能
    坦承犯行之犯後態度等一切情狀，各量處如主文所示之刑，
    ，另就被告甲○○罰金刑部分宣告易服勞役折算標準，並就
    被告丁○○、丙○○、乙○○部分諭知易科罰金折算標準。
    扣案之仿FN廠1910型半自動手槍之改造手槍1 支（含彈匣1
    個，槍枝管制編號：0000000000號），係屬違禁物，應依刑
    法第38條第1 項第1 款規定宣告沒收；另扣案之通槍條1 組
    尚無證據證明係供本件犯罪所用之物或與本案有何關連，爰
    不予宣告沒收；而扣案之悔過書暨
    被害人戊○○所有之物，亦無由宣告沒收，併此敘明。
五、末查，被告甲○○、丙○○、丁○○、乙○○前均未曾受有
    期徒刑以上刑之宣告確定，此有台灣高等法院被告前案紀錄
    表各一件在卷可參，其等因一時失慮，致觸犯本件犯行，經
    此次科刑教訓後，應知警惕而無再犯之虞。況被告四人均值
    人生黃金階段，並有正當工作，本院因認前開對其宣告之刑
    ，以暫不執行為適當，併均予宣告緩刑四年，緩刑期內併付
    保護管束，以啟自新。
六、末按「除被告所犯為死刑、無期徒刑、最輕本刑為三年以上
    有期徒刑之罪或高等法院管轄第一審案件者外，於前條第一
    項程序進行中，被告先就被訴事實為有罪之陳述時，審判長
    得告知被告簡式審判程序之旨，並聽取當事人、代理人、辯
    護人及輔佐人之意見後，裁定進行簡式審判程序」，刑事訴
    訟法第273 條之1 定有明文。查本件被告所涉犯之槍砲彈藥
    刀械管制條例之非法持有其他可發射子彈具有殺傷力之槍械
    罪、刑法第346 條第3 項第1 項之恐嚇取財未遂罪及刑法第
    302 條之剝奪行動自由罪，均非屬最輕本刑為三年以上有期
    徒刑之罪，且被告於本院準備程序期日均已就被訴事實為有
    罪之陳述，經告知被告簡式審判程序之旨後，被告、辯護人
    及公訴人對於本件改依簡式審判程序審理亦均表示無意見，
    是本院依前揭刑事訴訟法規定，裁定本件進行簡式審判程序
    ，附此敘明。
據上論斷，應依刑事訴訟法第273 條之1 第1 項、第299 條第1
項前段，修正前槍砲彈藥刀械管制條例第11條第4 項，刑法第2
條第1 項但書、第11條前段、第346 條第3 項第1 項、第302 條
第1 項、第55條、第38條第1 項第1 款、第41條第1 項前段、第
42條第2 項、第74條第1 款、第93條第1 項，罰金罰鍰提高標準
條例第1 條前段、第2 條，現行法規所定貨幣單位折算新臺幣條
例第2 條，判決如主文。
中　　華　　民　　國　　94　　年　　4 　　月　　13　　日
                  刑事第十七庭  法　官 汪怡君
上列正本證明與原本無異。
如不服本判決，應於送達後十日內向本院提出上訴狀
                                書記官 李郁禎
中　　華　　民　　國　　94　　年　　4 　　月　　15　　日
附錄本案論罪科刑法條全文：
中華民國刑法第302 條第1項
私行拘禁或以其他非法方法，剝奪人之行動自由者，處五年以下
有期徒刑、拘役或三百元以下罰金。
中華民國刑法第346條
意圖為自己或第三人不法之所有，以恐嚇使人將本人或第三人之
物交付者，處六月以上五年以下有期徒刑，得併科一千元以下罰
金。
以前項方法得財產上不法之利益，或使第三人得之者，亦同。
前二項之未遂犯罰之。
修正前槍砲彈藥刀械管制條例第11條
未經許可，製造、販賣或運輸第四條第一項第一款所稱其他可發
射金屬或子彈具有殺傷力之各式槍砲者，處五年以上有期徒刑，
併科新臺幣一千萬元以下罰金。
未經許可，轉讓、出租或出借前項所列槍砲者，處三年以上十年
以下有期徒刑，併科新臺幣七百萬元以下罰金。
意圖供自己或他人犯罪之用，而犯前二項之罪者，處無期徒刑或
七年以上有期徒刑，併科新臺幣一千萬元以下罰金。
未經許可，持有、寄藏或意圖販賣而陳列第一項所列槍砲者，處
一年以上七年以下有期徒刑，併科新臺幣七百萬元以下罰金。
第一項至第三項之未遂犯罰之。
